臺灣高等法院刑事判決
110年度原上訴字第35號
上  訴  人  
即  被  告  廖憶芬



選任辯護人  周武榮律師
            劉宇庭律師
上  訴  人  
即  被  告  高庭熙


選任辯護人  葛彥麟律師（法扶律師）          
上列上訴人等因詐欺等案件，不服臺灣士林地方法院109年度金
訴字第161號，中華民國110年1月26日第一審判決（起訴案號：
臺灣士林地方檢察署109年度偵字第7396、7531、8732、9925、1
1976號；移送併辦案號：臺灣士林地方檢察署109年度偵字第736
6、7530、12678、13739、12920、15465號，臺灣臺北地方檢察
署109年度偵字第21390號），提起上訴，本院判決如下：
    主  文
原判決關於辛○○、己○○部分所為宣告刑、定應執行刑暨沒收均撤
銷。
辛○○犯如附表三編號1至5所示之罪，共伍罪，各處如附表三編號
1至5主文欄所示之刑。應執行有期徒刑壹年玖月。緩刑參年，並
應履行如附表四所示之給付。
己○○犯如附表三編號6至10所示之罪，共伍罪，各處如附表三編
號6至10主文欄所示之刑。應執行有期徒刑壹年肆月。
    犯罪事實
一、辛○○、己○○於民國109年2月、3月間，參與姓名、年籍不詳
    ，Line通訊軟體暱稱為「奕儒day」、「長宏KT」、「麗華
    」、「逐霜」、「高君逸」、Signal通訊軟體暱稱「陳東東
    」等成年人所組成以詐欺犯罪為手段，並具有持續性、牟利
    性及結構性之犯罪組織，該詐欺集團之運作方式係推由集團
    內不詳姓名成員向民眾施用詐術，致民眾被騙並依施用詐術
    成員之指示將款項匯入辛○○、己○○等人之人頭帳戶，以掩飾
    詐騙所得之本質及實際去向，製造金流斷點，並由辛○○、己○○擔任提領款項之取款車手，杜國陽（另案審理）擔任向各
    取款車手收款之「收水」，王唯陽、徐維澤（二人犯行業經
    判決確定）則擔任向杜國陽收款之「第二層收水」，並分別
    為下列犯行：
  ㈠辛○○與「奕儒day」、「麗華」、楊昆諺等詐欺犯罪集團成員
    基於三人以上共同詐欺取財及洗錢之犯意聯絡，由姓名、年
    籍不詳之詐欺集團成年成員向附表一編號1所示之人，於如
    附表一編號1「詐欺時間及方式」欄所示時間施用詐術，使
    其等陷入錯誤，因而於如附表一編號1「匯款／存入時間」欄
    所示時間將如附表一編號1「匯款／存入金額」欄所示金額匯
    入如附表一編號1「匯款／存入及提領帳戶」欄所示帳戶內。
    另由「奕儒day」指示辛○○；於如附表一編號1「提領時間」
    、「提領地點」欄所示時間、地點，自如附表一編號1「匯
    款／存入及提領帳戶」欄所示之帳戶提領如附表一編號1「提
    領金額」欄所示款項，提領之現金再於如附表一編號1「收
    款地點」所示之時間、地點交予楊昆諺（另案偵查）等詐欺
    集團成員。
  ㈡辛○○、王唯陽、杜國陽、徐維澤、「奕儒day」、「麗華」、
    「逐霜」與「陳東東」等詐欺犯罪集團成員基於三人以上共
    同詐欺取財及洗錢之犯意聯絡，由姓名、年籍不詳之詐欺集
    團成員向附表一編號2-1及編號3至5所示之人，於如附表一
    編號2-1及編號3至5「詐欺時間及方式」欄所示時間施用各
    該詐術，使其等陷入錯誤，因而於如附表一編號2-1及編號3
    至5「匯款／存入時間」欄所示時間將如附表一編號2-1及編
    號3至5「匯款／存入金額」欄所示金額存入或匯入如附表一
    編號2-1及編號3至5「匯款／存入及提領帳戶」欄所示帳戶內
    。另由「奕儒day」指示辛○○；於如附表一編號2-1及編號3
    至5「提領時間」、「提領地點」欄所示時間、地點，自如
    附表一編號2-1及編號3至5「匯款／存入及提領帳戶」欄所示
    之帳戶提領如附表一編號2-1及編號3至5「提領金額」欄所
    示款項，提領之現金再於如附表一編號2-1及編號3至5「收
    款地點」所示之時間、地點交予由「逐霜」指示前往收款之
    杜國陽，王唯陽再透過「陳東東」之指示，派請徐維澤前往
    向杜國陽收款，收款後再轉交王唯陽，即由王唯陽於臺北車
    站附近交予「陳東東」所指定之詐欺集團成員。
  ㈢己○○、王唯陽、杜國陽、「長宏KT」、「麗華」、「逐霜」
    與「陳東東」等詐欺犯罪集團成員基於三人以上共同詐欺取
    財及洗錢之犯意聯絡，由姓名、年籍不詳之詐欺集團成員向
    附表一編號6至10所示之人，於如附表一編號6至10「詐欺時
    間及方式」欄所示時間施用各該詐術，使其等陷入錯誤，因
    而於如附表一編號6至10「匯款／存入時間」欄所示時間將如
    附表一編號6至10「匯款／存入金額」欄所示金額存入或匯入
    如附表一編號6至10「匯款／存入及提領帳戶」欄所示帳戶內
    。另由「奕儒day」指示己○○；於如附表一編號6至10「提領
    時間」、「提領地點」欄所示時間、地點，自如附表一編號
    6至10「匯款／存入及提領帳戶」欄所示之帳戶提領如附表一
    編號6至10「提領金額」欄所示款項，提領之現金再於如附
    表一編號6至10「收款地點」所示之時間、地點交予由「逐
    霜」指示前往收款之杜國陽，並轉交給透過「陳東東」之指
    示前往之王唯陽，王唯陽再於臺北車站附近交予「陳東東」
    所指定之詐欺集團成員。
二、案經子○○、乙○○、丁○○、戊○○○、甲○○、壬○○、癸○○、丙○○
    訴由新北市政府警察局汐止分局、淡水分局報告臺灣士林地
    方檢察署檢察官偵查起訴及臺灣士林地方地方檢察署、臺灣
    臺北地方檢察署、臺灣臺中地方檢察署檢察官移請併案審理
    。
    理  由
壹、程序方面
一、關於違反組織犯罪防制條例之供述證據部分：按組織犯罪防
    制條例第12條第1項中段規定：「訊問證人之筆錄，以在檢
    察官或法官面前作成，並經踐行刑事訴訟法所定訊問證人之
    程序者為限，始得採為證據」，係以立法排除被告以外之人
    於警詢或檢察事務官調查中所為之陳述，得適用刑事訴訟法
    第159條之2、第159條之3及第159條之5之規定，是證人於警
    詢時之陳述，於違反組織犯罪條例案件，即絕對不具有證據
    能力，自不得採為判決基礎；而上開組織犯罪防制條例第12
    條第1項之規定，係排除一般證人於警詢陳述之證據能力之
    特別規定，然被告於警詢之陳述，對被告本身而言，則不在
    排除之列（最高法院97年度台上字第1727號、102年度台上
    字第2653號判決意旨參照）。準此，後述被告以外之人於警
    詢時之陳述，僅就所犯加重詐欺及洗錢部分，具證據能力。
二、檢察官、上訴人即被告辛○○、己○○及其辯護人於本院審判程
    序中，對於本案相關具有傳聞性質的證據資料，均表示不爭
    執證據能力（見本院卷第345至363頁），且本案所引用的非
    供述證據，也是合法取得，依法均可作為認定犯罪事實的依
    據。
貳、實體方面
一、認定犯罪事實所憑之證據及理由
　㈠訊據被告辛○○、己○○就上開犯行於本院審理中坦白承認，核
    與證人即同案被告被告王唯陽、徐維澤、杜國陽（109偵736
    6卷第12至19、89至91頁、109偵11976卷一第71至79、95至9
    7頁、109偵8732卷第83至89頁）、證人蘇世友（109偵7396
    卷第49至51頁、109偵9925卷第17至21頁、109偵15465卷第3
    3至38頁）之證述相符；並有附表一各編號所示之告訴（被
    害）人因遭詐欺集團不詳成年成員，分別以如附表一「詐欺
    時間、方法」所示時間、方式施用詐術，致陷於錯誤，分別
    匯款至詐欺集團成員指定之金融機構等節，業據附表一各編
    號所示之證人即告訴（被害）人於警詢證述明確。此外，復
    有附表二所示之金融機構交易明細、匯款申請書、受理各類
    案件紀錄表、受理刑事案件報案三聯單、內政部警政署反詐
    騙諮詢專線紀錄表、受理詐騙帳戶通報警示簡便格式表、金
    融機構聯防機制通報單等件在卷可佐（詳細證據出處，請參
    附表二），復有新北市政府警察局汐止分局搜索扣押筆錄、
    扣押物品目錄表、扣押物品收據（109偵7396第67至73頁）
    、道路監視器、便利商店監視器翻拍畫面、臺灣新光銀行汐
    止分行監視器翻拍提領之畫面（109偵7396卷第83至135頁）
    、被告王唯陽遭查扣手機對話截圖照片黏貼紀錄表（109偵7
    396卷第137至142頁）、車輛詳細資料報表〈車號：0000-00〉
    （109偵7396卷第143頁）、遠傳資料查詢、遠傳通訊數據上
    網歷程查詢（109偵7396卷第289至299頁）、基地台上網紀
    錄資料（109偵11976卷1第589至593頁）、被告辛○○中華郵
    政帳戶00000000000000號109年2月1日至109年4月21日客戶
    歷史交易清單（109偵7396卷第259至261頁）、蘇世友帳戶
    交易明細《含臺灣新光商業銀行帳號0000000000000號、第一
    銀行帳號00000000000號、永豐銀行帳號00000000000000號》
    （109偵7396卷第263至269頁）、被告辛○○手機照片截圖（1
    09偵8732卷第23頁）、監視器畫面截圖（109偵8732卷第25
    至27頁）、被告己○○手機對話截圖（109偵8732第29頁）、
    臺灣新光銀行汐止分行監視器翻拍提領之畫面（109偵7531
    卷第53至58頁）、被告己○○指認上游監視器截圖畫面（109
    偵7531卷第85頁）、汐止厚德郵局監視器提款畫面（109偵1
    1976卷1第109至116頁）、被告辛○○之臺灣土地銀行汐科分
    行帳戶交易明細（109偵11976卷一第413頁）、被告辛○○LIN
    E對話紀錄截圖（109偵11976卷一第257至315頁）、被告己○○與「長宏KT」LINE對話紀錄（109偵9925卷第63至74頁）、
    中華郵政股份有限公司109年4月29日儲字第1090103245號函
    暨被告辛○○帳號00000000000000帳戶基本資料、歷史交易清
    單及金融卡變更資料（刑偵卷第85至99頁）、超商監視器畫
    面（北檢109偵21390卷第32至43頁）等存卷可佐，是被告二
    人之任意性自白經上開證據補強，應與犯罪事實相符，堪以
    採信。
  ㈡綜上所述，本件事證明確，被告辛○○、己○○所犯三人以上共
    同犯詐欺取財、洗錢、參與犯罪組織之犯行均堪認定，應依
    法論科。
二、論罪
  ㈠罪名
　⒈參與犯罪組織罪
   查本案雖無證據證明該詐欺集團有何具體名稱、固定處所等
   ，惟依被告等人之供述，可認該集團乃分由各該人擔負一定
   之工作內容，於集團成員實施詐術而使附表一所示告訴（被
   害）人遭詐騙依指示交付財物後，即由「長宏KT」、「麗華
   」、「奕儒day」通知被告辛○○、己○○等人負責提領款項，再
   依指示將領得款項持往指定地點交由「陳東東」、「逐霜」
   、「高君逸」指示之同案被告杜國陽或不詳詐欺集團成年成
   員轉交取走，並再交付上游成年成員之運作模式，顯見該詐
   欺集團組織已具備3人以上，被告等聽命及接受集團成員調度
   安排，而有上下隸屬之關係，且該組織分工及獲利均屬明確
   ，已具備「持續性」、「結構性」、「牟利性」。自屬組織
   犯罪防制條例第2條第1項所規定犯罪組織甚明。核被告2人經
   成員指揮提供帳戶提領詐款之行為，係犯組織犯罪防制條例
   第3條第1項後段之參與犯罪組織罪。
  ⒉加重詐欺取財罪
    被告二人與上開詐欺集團成員合計達3人以上，而詐得附表
    所示款項，被告2人與其等共同犯詐欺取財罪，核屬刑法第3
    39條之4第1項第2款之三人以上共同詐欺取財罪。
　⒊洗錢罪
    查本案詐騙集團成員詐騙告訴人，係犯刑法第339條之4第1
    項第2款之加重詐欺取財罪，為洗錢防制法第3條第1款規定
    之特定犯罪，而被告與本案詐騙集團其餘成員相互利用彼此
    之行為，被告2人經招募後提供帳戶擔任車手，由其他成員
    施用詐術使告訴人匯款至所提供帳戶後，被告2人領款轉交
    另一成員，藉此製造金流之斷點，使偵查機關難以追查帳戶
    金流，目的顯在掩飾、隱匿該等款項作為特定犯罪所得財物
    之來源、去向及所在，被告2人此部分為洗錢防制法第2條第
    2款之洗錢行為，核其係犯同法第14條第1項之洗錢罪。
　⒋至附表一編號1部分，詐欺集團成員雖以冒用公務員名義之方
    式詐欺附表一編號1所示之告訴人，然若非詐欺集團上層或
    實際對被害人施用詐術之人，未必知曉詐欺集團成員實際對
    被害人施用詐術之手法為何，且查無積極證據足資證明被告
    辛○○知悉其所屬詐欺集團其他成員係以冒用公務員名義犯詐
    欺取財罪，自無從論以刑法第339條之4第1項第1款之冒用公
    務員名義犯詐欺取財罪，併此說明。
  ㈡共同正犯
    共同正犯之意思聯絡，固不以數人間直接發生者為限，間接
    之聯絡者，亦包括在內，復不限於事前有所謀議，僅於行為
    當時有共同犯意之聯絡，或於行為當時，基於相互之認識，
    不論明示通謀或相互間默示合致，以共同犯罪之意思參與，
    均屬之。被告二人與成年之「長宏KT」、「麗華」、「奕儒
    day」、「陳東東」、「逐霜」、「高君逸」等成年成員及
    杜國陽、徐維澤、王唯陽等，就上開加重詐欺取財及洗錢犯
    行，有犯意聯絡及行為分擔，為共同正犯。
  ㈢罪數
　⒈被告辛○○就附表一編號1、5之犯行；被告己○○就附表一編號9
    、10之犯行，各有多次提款（交款）行為，但均係本於同一
    犯罪動機，在密切接近之時間、地點實施，並侵害同一法益
    ，各行為之獨立性極為薄弱，依一般社會健全概念，在時間
    差距上，難以強行分開，在刑法評價上，以視為數個舉動之
    接續施行，合為包括之一行為予以評價，較為合理，應各僅
    論以接續犯之一罪。
　⒉行為人以一參與詐欺犯罪組織，並分工加重詐欺行為，同時
    觸犯參與犯罪組織罪及加重詐欺取財罪，雖其參與犯罪組織
    之時、地與加重詐欺取財之時、地，在自然意義上非完全一
    致，然二者仍有部分合致，且犯罪目的單一，依一般社會通
    念，認應評價為一罪方符合刑罰公平原則，應屬想像競合犯
    。又倘若行為人於參與犯罪組織之繼續中，先後加重詐欺數
    人財物，因行為人僅為一參與組織行為，侵害一社會法益，
    應僅就首次犯行論以參與犯罪組織罪及加重詐欺罪之想像競
    合犯，而其後之犯行，乃為其參與組織之繼續行為，為避免
    重複評價，當無從將一參與犯罪組織行為割裂再另論一參與
    犯罪組織罪，而與其後所犯加重詐欺罪從一重論處之餘地（
    最高法院107年度台上字第1066號判決意旨參照）。被告二
    人參與犯罪組織，與上開成員共同詐欺告訴人財物，並掩飾
    、隱匿該等犯罪所得，被告辛○○就附表一編號1、己○○就附
    表一編號6所為首次參與犯罪組織之行為、加重詐欺取財、
    洗錢之行為相互間均有部分合致，二人自係以一行為犯參與
    犯罪組織罪、三人以上共同詐欺取財罪及洗錢罪，應從一重
    之三人以上共同詐欺取財罪處斷。
　⒊按加重詐欺取財罪係侵害個人財產法益之犯罪，其罪數計算
    ，依一般社會通念，應以被害人數之多寡，決定其犯罪之罪
    數（最高法院108年度台上字第274號判決意旨參照）。是被
    告辛○○就附表一編號1至5（附表一編號2-2除外，共5罪）：
    被告己○○就附表一編號6至10（共5罪）所示之不同告訴（被
    害）人之三人以上共同詐欺取財罪犯行，犯意各別、行為互
    殊，應予分論併罰。
　㈣刑之減輕　
　　按想像競合犯之處斷刑，本質上係「刑之合併」，其所謂從
    一重處斷，乃將想像競合犯組成之評價上數罪，合併為科刑
    一罪，其所對應之刑罰，亦合併其評價上數罪之數法定刑，
    而為一個處斷刑。易言之，想像競合犯侵害數法益者皆成立
    犯罪，論罪時必須輕、重罪併舉論述，同時宣告所犯各罪名
    ，包括各罪有無加重、減免其刑之情形，亦應說明論列，量
    刑時併衡酌輕罪部分量刑事由，評價始為充足，然後依刑法
    第55條前段規定「從一重處斷」，非謂對於其餘各罪可置而
    不論。因此，法院決定處斷刑時，雖以其中最重罪名之法定
    刑，做為裁量之準據，惟於裁量其輕重時，仍應將輕罪合併
    評價在內（最高法院108年度台上字第3563號、第4405號刑
    事判決意旨參照）。查被告二人就其加入本件詐欺集團提供
    帳戶及擔任車手取款再層轉其他成員之角色分工等客觀事實
    ，於審判中有所自白，原應依洗錢防制法第16條第2款規定
    減輕其刑；惟被告此部分所犯屬想像競合犯其中之輕罪，亦
    即被告就本案犯行俱係從一重之三人以上共同詐欺取財罪論
    處，就此部分想像競合輕罪得減刑部分，於量刑時一併衡酌
    該部分減輕其刑事由，附此說明。
　㈤強制工作
    按行為人以一行為觸犯組織犯罪防制條例第3條第1項後段之
    參與犯罪組織罪，及刑法第339條之4第1項第2款之加重詐欺
    取財罪，依刑法第55條前段規定從一重之加重詐欺取財罪處
    斷而為科刑時，應視其行為之嚴重性、表現之危險性、對於
    未來行為之期待性，以及所採措施與預防矯治目的所需程度
    ，於有預防矯治其社會危險性之必要，且符合比例原則之範
    圍內，由法院依組織犯罪防制條例第3條第3項規定，一併宣
    告刑前強制工作（最高法院108台上字第2306號判決意旨可
    參）。今被告二人提領及轉交詐騙款項之車手工作而參與犯
    罪集團為詐欺取財犯罪，所為雖非可取；惟其於本案所參與
    之期間非長，在詐欺集團內擔任之角色，並非上層指揮、操
    縱之人員，僅因一時貪念而犯本案犯行，斟諸強制工作之規
    範目的，係對於有犯罪習慣，或因遊蕩、懶惰成習而犯罪者
    ，所為之處置，難認有犯罪習性，是依比例原則，並綜合其
    所表現之危險性及對其未來之期待性，應認對其宣告有期徒
    刑之刑，已與本案犯行之處罰相當，而足收懲儆之效，尚無
    併予宣告強制工作以預防矯治其社會危險性之必要。
　㈥併案之說明　
　　臺灣士林地方檢察署109年度偵字第7366、7530、12678、13
    739號併辦意旨書（辛○○部分）之犯罪事實與起訴書附表編
    號1至5部分相同；109年度偵字第12920號併辦意旨書（被告
    辛○○部分）所載之犯罪事實與起訴書編號2、5部分相同；10
    9年度偵字第15465號併辦意旨書（被告己○○部分）所載之犯
    罪事實與起訴書附表編號9部分相同；臺灣臺北地方檢察署1
    09年度偵字第21390號移送併辦意旨書（被告己○○部分）所
    載之犯罪事實與起訴書附表編號7、9部分相同；為同一犯罪
    ，自應為起訴效力所及，法院應併予審究。
參、撤銷原判決之說明
一、原審認被告所犯參與犯罪組織、三人以上共同詐欺及洗錢罪
    ，事證明確，據已論罪科刑，固非無見，然附表一編號2-2
    部分為蔣麗春所提領，被告辛○○未參與，原判決於附表三編
    號2就犯罪事實載為附表一編號2部分，已將編號2-2論為被
    告所犯，已有不當；另被告二人上訴後分別與其提領詐款之
    被害人和解，量刑基礎已有變更，且本於罪刑相當，原判決
    所為宣告刑、應執行刑及沒收，即屬難以維持，應由本院撤
    銷改判。
二、爰以行為人責任為基礎，審酌被告辛○○、己○○，不思循正當
    途徑賺取財物，竟貪圖不法利益，分別擔任詐騙集團提領款
    項之車手及收水，便利詐騙集團取得詐欺所得，無視政府一
    再宣示掃蕩詐欺集團決心，造成被害人等之損失，同時使不
    法份子得以隱匿真實身分，減少遭查獲之風險，助長犯罪，
    破壞社會秩序及社會成員間之互信基礎甚鉅，行為實值非難
    ，惟念及被告迄至本院審理始坦承犯罪之態度，辛○○與其提
    領之被害人均已和解（見本院卷第265至267、277至278頁所
    附調解書），己○○則就除壬○○外均已和解（見卷附和解書）
    ，暨其等犯罪動機、目的、手段、告訴（被害）人等受騙金
    額，兼衡被告辛○○自陳高中肄業之智識程度，未婚，無子女
    ，從事清潔業，需扶養母親；被告己○○自陳高職畢業之智識
    程度，已婚，育有3名子女，目前從事餐飲服務業之智識程
    度、家庭及經濟生活等一切情狀，就被告二人分別量處如附
    表三主文欄所示之刑，另參酌被告二人所犯均屬加重詐欺取
    財之犯罪類型、行為態樣、動機、手段均相同，惟所侵害者
    均非具有不可替代性、不可回復性之個人法益，責任非難重
    複之程度較高，定如主文第二及第三項所示之應執行刑。
三、沒收
　㈠被告辛○○因犯本案於109年2月22日獲取4,000元之報酬、同年
    2月24日獲取7,000、9,000元之報酬（即附表一編號1）、同
    年3月23日獲取4,000、4,000、15,000、2,000元（即附表一
    編號2-1、3至5）之報酬，業據其於供述在卷（109偵7366卷
    第59至64頁），以上合計為4萬5000元；被告己○○因本案於1
    09年3月30日（即附表一編號6至10）之領款行為共獲取報酬
    3萬元，亦據其供述明確（109偵7531卷第31頁、原審金訴卷
    二104頁），然被告二人已經和解賠償告訴人之金額，高於
    其實際犯罪所得（見本院卷第387至391、397頁所附和解書
    及第401頁之公務電話紀錄），此部分已實際合法發還被害
    人，依刑法第38條之1第5項不另為沒收及追徵。
　㈡本案被告2 人所收取之款項，業經上繳詐欺集團，已非其所
    有，又不在實際掌控中，被告2 人對之並無所有權及事實上
    管領權，依法自無從對其依洗錢防制法第18條第1 項前段規
    定予以宣告沒收，附此敘明。　
四、按刑法第59條之酌量減輕其刑，必於犯罪之情狀可憫恕時，
    始得為之，至情節輕微僅可為法定刑內從輕科刑之標準，不
    得據為酌量減輕之理由。又刑法第59條之酌量減輕其刑，必
    須犯罪另有特殊之原因與環境等等，在客觀上足以引起一般
    同情，認為即予宣告法定低度刑期尤嫌過重者，始有其適用
    （最高法院45年度台上字第1165號、69年度台上字第291號
    判決意旨參照）。是如別有法定減輕之事由者，應優先適用
    法定減輕事由減輕其刑後，猶嫌過重時，方得為之。查邇來
    詐欺案件頻傳，且趨於集團化、組織化，甚至結合網路、電
    信、通訊科技，每每造成廣大民眾受騙，政府三令五申借用
    帳戶之風險，且查察不遺餘力，被告二人竟仍提供帳戶並提
    領、轉交詐欺款項，其犯罪情節難認有何特殊之原因與環境
    ，在客觀上足以引起一般同情之處，況被告二人前揭洗錢犯
    行部分，已依自白減輕其刑，衡情亦無科以最低刑度仍嫌過
    苛而有情輕法重之情形，自無依刑法第59條之規定酌減其刑
    。　　
五、緩刑
　㈠被告辛○○未曾因故意犯罪受有期徒刑以上刑之宣告（見本院
    卷第113至115頁之本院被告前案紀錄表），且經本院衡酌被
    告其因一時輕忽，致罹刑典，前開犯罪情節、智識程度、家
    庭狀況，及已與告訴人及被害人子○○、乙○○、丁○○、戊○○○
    、甲○○及庚○○和解，經本院民事庭調解成立(見本院卷第265
    至267、277至278頁所附調解書)，信認被告歷此偵、審程序
    及刑之宣告教訓，當知所警惕，殊無再犯之虞，因認其所宣
    告之刑，以暫不執行為適當，爰併宣告緩刑三年，以勵自新
    。
　㈡又被告辛○○與告訴人或被害人子○○、乙○○、丁○○、戊○○○、甲○○和解之條件尚未全部履行，爰依法宣告附件之和解內容為
    緩刑宣告之附帶條件，此等緩刑宣告附帶之條件，若被告不
    履行負擔，且情節重大足認原宣告之緩刑難收其預期效果，
    而有執行刑罰之必要者，依刑法第75條之1第1項第4款之規
    定，得撤銷其緩刑之宣告，併此敘明。　　
　㈢被告己○○尚未與告訴人壬○○和解，難認暫不執行為適當，茲
    不為緩刑之宣告，附此敘明。　
據上論斷，應依刑事訴訟法第369條第1項前段、第364條、第299
條第1項前段，判決如主文。
本案經檢察官林伯文提起公訴，檢察官陳姿雯、蔡東利、邱曉華
移送併辦，檢察官越方如到庭執行職務。
中　　華　　民　　國　　110 　年　　11　　月　　2 　　日
     　　　　　   刑事第二十三庭審判長法　官  許永煌
                                      法　官  雷淑雯
                                      法　官  吳定亞
以上正本證明與原本無異。
如不服本判決，應於收受送達後20日內向本院提出上訴書狀，其
未敘述上訴之理由者並得於提起上訴後20日內向本院補提理由書
（均須按他造當事人之人數附繕本）「切勿逕送上級法院」。
                                      書記官  郭侑靜
中　　華　　民　　國　　110 　年　　11　　月　　3 　　日
附錄：本案論罪科刑法條全文
組織犯罪防制條例第3 條第1 項
發起、主持、操縱或指揮犯罪組織者，處3 年以上10年以下有期
徒刑，得併科新臺幣1 億元以下罰金；參與者，處6 月以上5 年
以下有期徒刑，得併科新臺幣1 千萬元以下罰金。但參與情節輕
微者，得減輕或免除其刑。
洗錢防制法第14條第1 項
有第2 條各款所列洗錢行為者，處7 年以下有期徒刑，併科新臺
幣5 百萬元以下罰金。
中華民國刑法第339 條之4 第1 項第2 款
犯第339 條詐欺罪而有下列情形之一者，處1 年以上7 年以下有
期徒刑，得併科1 百萬元以下罰金：
二、三人以上共同犯之。
附表一：
編號 告訴人/被害人 詐欺時間及方式 匯款／存入時間 匯款／存入金額(新臺幣) 匯款／存入及提領帳戶 提領人 提領時間 提領地點 提領金額( 新臺幣，不含手續費) 收款人 收款地點 備註 1 子○○（有提告） 109 年2 月19日，佯以林嘉慶警官、陳國良刑警隊長、王正皓檢察官等撥打電話予子○○，佯稱健保卡遭冒用且涉及刑事案件金流，需瞭解名下銀行帳戶及金額，且需逐日逐筆匯入指定帳戶供比對金流云云，致子○○陷於錯誤，因而於右列時間，依指示匯款右列金額至右列帳戶。 109 年2 月21日16時10分許 20萬5000元 辛○○所申設之中華郵政股份有限公司帳號00-000000000000號帳戶 辛○○ 109 年2 月21日17時31分許 新北市○○區○○路 00 號中華郵政汐止南昌郵局 6 萬元 楊昆諺等詐欺集團之成員 109 年2月22日在新北市○○區○○街0 段000 號 即起訴書附表編號1 、109 年度偵字第7366、 7530、12678、13739號併案意旨書附表編號1        109 年2 月21日17時32分許  6 萬元           109 年2 月21日17時34分許  3 萬元           109 年2 月22日10時14分許 新北市○○區○○○路 000號中華郵政汐止厚德郵局 4 萬元           109 年2 月22日10時15分許  1 萬5000元       109 年2 月24日10時49分許 35萬5000元 辛○○所申設之土地銀行帳號 000-000000000000號帳戶  109 年2 月24日11時43分許 新北市汐止區大同路之臺灣土地銀行 34萬元 詐欺集團某成員 新北市○○區○○○路0 巷0 號     109 年2 月24日13時11分許 43萬5000元 辛○○所申設之中華郵政股份有限公司帳號000-00000000000000號帳戶  109 年2 月24日14時23分許 新北市○○區○○○路 000號中華郵政汐止厚德郵局 30萬元           109 年2 月24日14時27分許  6 萬元           109 年2 月24日14時28分許  6 萬元           109 年2 月24日14時29分許  1 萬2000元    2-1 乙○○（有提告） 109 年3 月23日，佯裝姪女致電訛稱：借款云云，致乙○○陷於錯誤，因而於右列時間，依指示匯款右列金額至右列帳戶。 109 年3 月23日10時55分許 10萬元 辛○○所申設之土地銀行帳號 000-000000000000號帳戶  109 年3 月23日11時30分許 新北市汐止區大同路之臺灣土地銀行 18萬2000元 杜國陽收取後，先轉交徐維澤，徐維澤再於臺中市之某地點轉交王唯陽 109 年3月23日11時許，在大同路1段與樟樹二路口附近（近聯合報大樓及大同路1 段之中油加油站) 即起訴書附表編號2 、109 年度偵字第12920號併案意旨書附表編號1 、109 年度偵字第 7366、7530、12678 、13739 號併案意旨書附表編號2、臺中地方檢察署檢察官109 年度少連偵字第219 、242併案意旨書部分    109 年3 月23日11時14分許 10萬元         2-2   109 年3 月25日10時43分許 20萬元 蔣麗春所申辦富邦銀行帳戶帳號000-00000000000號帳戶 蔣麗春 109 年3 月25日11時5 分許 臺南市○○區○○路000 號臺北富邦銀行永康分行 20萬元 江○芸收取後，先轉交徐維澤，徐維澤再於臺中市之某地點轉交王唯陽 臺南市仁德區「大魯閣打擊場」大門口  3 丁○○（有提告） 109 年3 月23日，佯裝朋友致電訛稱：借款云云，致丁○○陷於錯誤，因而於右列時間，依指示匯款右列金額至右列帳戶。 109 年3 月23日13時9分許 38萬元 辛○○所申設之中華郵政股份有限公司帳號000-00000000000000號帳戶 辛○○ 109 年3 月23日14時8 分許 新北市○○區○○○路 000號中華郵政汐止厚德郵局 36萬5000元 杜國陽收取後，先轉交徐維澤，徐維澤再於臺中市之某地點轉交王唯陽 109 年3月23日，在新北市○○區○○○路0段000 號麥當勞旁邊 即起訴書附表編號3、109 年度偵字第7366、7530、12678 、13739 號併案意旨書附表編號5 4 庚○○ 109 年3 月23日佯裝大姪子老婆致電訛稱：借款云云，致庚○○陷於錯誤，因而於右列時間，依指示匯款右列金額至右列帳戶。 109 年3 月23日14時15分 5 萬元 辛○○所申設之土地銀行帳號 000-000000000000號帳戶  109 年3 月23日14時33至38 分 新北市○○區○○路○段000 號 1樓聯合報大樓自動櫃員機 6 萬元   即起訴書附表編號4、109 年度偵字第7366、 7530、12678 、13739號併案意旨書附表編號3 5 戊○○○（有提告） 109 年3 月23日，佯裝朋友致電訛稱：借款云云，致戊○○○陷於錯誤，因而於右列時間，依指示匯款右列金額至右列帳戶。 109 年3 月23日14時51分許 3 萬元   109 年3 月23日15時37分許 新北市○○區○○路 0 段000 號聯合報大樓自動櫃員機 2 萬元   即起訴書附表編號5 、109 年度偵字第12920號併案意旨書附表編號2 、109 年度偵字第 7366、7530、12678 、13739 號併案意旨書附表編號4        109 年3 月23日15時39分許  8000 元    6 甲○○（有提告） 109 年3 月28日11時30分許，佯裝姪女致電訛稱：借款云云，致甲○○陷於錯誤，因而於右列時間，依指示匯款右列金額至右列帳戶。 109 年3 月30日12時10分許 20萬元 己○○之夫蘇世友所申設之臺灣新光商業銀行帳號 000-0000000000000號帳戶 己○○ 109 年 3 月 30日 12 時 40 分許 新北市○○區○○路 000號新光銀行汐止分行 19萬2000元 杜國陽收取後，再於新北市三重區某處轉交王唯陽 109 年3月30日13時15分許，在新北市○○區○○路000 巷00號原興廣場 即起訴書附表編號6 7 乙○○（未提告） 109 年3 月30日13時18分許，佯裝其老婆堂妹致電訛稱：借款云云，致乙○○陷於錯誤，因而於右列時間，依指示匯款右列金額至右列帳戶。 109 年3 月30日13時32分許 20萬元 己○○之夫蘇世友所申設之永豐商業銀行 000-00000000000000號帳戶  109 年3 月30日13時55分許 新北市○○區○○路 0 段000 號永豐銀行汐止分行 19萬2000元  109 年3月30日14時13分許，在新北市○○區○○路000 巷00號原興廣場 即起訴書附表編號7 、臺北地方檢察署檢察官109 年度偵字第21390號併案意旨書部分。 8 壬○○（有提告） 109 年3 月28日15時5 分許，佯裝外甥女致電訛稱：借款云云，致壬○○陷於錯誤，因而於右列時間，依指示匯款右列金額至右列帳戶。 109 年3 月30日15時11分許 10萬元 己○○之夫蘇世友所申設之臺灣新光商業銀行帳號000-0000000000000號帳戶  109 年3 月30日15時15分許 新北市○○區○○路 0 段000 號中國信託汐止分行 2 萬元  109 年 3月30日15時40分許，在新北市○○區○○路000 巷00號原興廣場 即起訴書附表編號8        109 年3 月30日15時17分許  2 萬元           109 年3 月30日15時18分許  2 萬元           109 年3 月30日15時19分許  2 萬元           109 年3 月30日15時21分許  2 萬元    9 癸○○（有提告） 109 年3 月29日13時許，佯裝同學致電訛稱：借款云云，致癸○○陷於錯誤，因而於右列時間，依指示匯款右列金額至右列帳戶。 109 年3 月30日14時52分分許 10萬元 己○○之夫蘇世友所申設之永豐商業銀行 000-00000000000000號帳戶  109 年3 月30日15時25分許 新北市○○區○○路 0 段000 號中國信託汐止分行 2 萬元   即起訴書附表編號9 、109 年度偵字第15465號、臺北地方檢察署檢察官109 年度偵字第21390 號併案意旨書部分        109 年3 月30日15時26分許  3 萬元           109 年3 月30日15時26分許  4 萬6000元    10 丙○○（有提告） 109 年3 月27日9時許，佯裝姪女致電訛稱：借款云云，致丙○○陷於錯誤，因而於右列時間，依指示匯款右列金額至右列帳戶。 109 年 3月30 日13時9分許 15萬元 己○○之夫蘇世友所申設之第一銀行帳號 000-00000000000號帳戶  109 年3 月30日13時25分許 新北市○○區○○路 0 段000 號第一銀行汐止分行 14萬4000元  109 年 3月30日13時33分許，在新北市○○區○○路000 巷00號原興廣場 即起訴書附表編號10 
附表二：
編號 犯罪事實   證據出處 1 附表一編號1部分 1.子○○109年3月30日警詢筆錄（109偵7396卷第45-48頁） 2.郵政跨行匯款申請書、郵政109 年2 月21日入戶匯款申請書、嘉義縣新港鄉農會109 年2 月24日匯款回條、國泰世華客戶交易明細表、國泰世華商業銀行匯出匯款憑證、合作金庫銀行匯款申請書代收入收據（二）（109 偵11976 卷一第357-377 頁） 3.臺北市政府警察局刑事警察大隊受理各類案件紀錄表、受理刑事案件報案三聯單、內政部警政署反詐騙諮詢專線紀錄表、金融機構聯防機制通報單（109 偵11976 卷一 第447 、465 、489-505 頁） 4.受理詐騙帳戶通報警示簡便格式表2 份（109 偵7366卷第57 -58頁） 5.永豐商業銀行109 年2 月24日新台幣匯出匯款申請單收執聯（109 偵7530卷第30頁） 2 附表一編號2部分 1.乙○○109 年3 月25日警詢筆錄（109 偵11976 卷1 第000 -000頁） 2.臺灣土地銀行花蓮分行匯款申請書、郵政跨行匯款申請書（109 偵11976 卷一第406 頁） 3.花蓮縣政府警察局吉安分局志學派出所受理各類案件紀錄表、受理刑事案件報案三聯單、內政部警政署反詐騙諮詢專線紀錄表、受理詐騙帳戶通報警示簡便格式表、金融機構聯防機制通報單（109 偵11976 卷1 第457 、475 、539-546頁） 4.花蓮縣政府警察局吉安分局志學派出所陳報單、金融機構聯防機制通報單（109 偵7530卷第39、46頁） 5.臺灣土地銀行台東分行存摺類存款憑條、郵政跨行匯款申請書（109 偵7530卷第48頁） 3 附表一編號3部分 1.丁○○109年3月31日警詢筆錄（109偵7396卷第41-43頁） 2.郵政跨行匯款申請書、郵政匯款申請書（109 偵11976 卷一第379-380 頁） 3.通話紀錄、簡訊內容LINE對話紀錄翻拍照片（109 偵11976 卷一第381-383 頁） 4.臺中市政府警察局第三分局東區分駐所受理各類案件紀錄表、受理刑事案件報案三聯單、內政部警政署反詐騙諮詢專線紀錄表、受理詐騙帳戶通報警示簡便格式表、金融機構聯防機制通報單（109 偵11976 卷一第449 、467 、507-513頁） 5.臺中市政府警察局第三分局東區分駐所陳報單（109 他2309卷第223 頁） 4 附表一編號4部分 1.庚○○109年7月9日警詢筆錄（109偵12678卷第22-24頁） 2.華南商業銀行股份有限公司西三重分行109 年7 月13日華西三字第1090000141號函暨被害人庚○○109 年3 月23日匯款單據影本一份（109 偵11976 卷二第19 -21頁） 3.帳戶000000000000號存摺封面及內頁影本（109 偵12678 卷第28-29 頁）4.109 年3 月23日匯款回條聯影本一份（109 偵12678 卷第30頁） 5.電話及通訊軟體對話記錄截圖（109偵12678卷第33-34頁） 5 附表一編號5部分 1.余歐秀鳳109 年3 月27日警詢筆錄（109 偵11976 卷一第195-197 頁） 2.交易明細表（109偵11976卷1第407頁） 3.桃園市政府警察局中壢分局中壢派出所受理各類案件紀錄表、受理刑事案件報案三聯單、內政部警政署反詐騙諮詢專線紀錄表、受理詐騙帳戶通報警示簡便格式表、金融機構聯防機制通報單（109 偵11976 卷一第459 、477 、547-553頁） 4.桃園市政府警察局中壢分局中壢派出所陳報單（109 偵7530卷第50頁） 5.內政部警政署反詐騙諮詢專線記錄表、金融機構聯防機制通報單、165 專線協請金融機構暫行圈存疑似詐欺款項通報單（109 偵7530卷第60-62 、66頁） 6 附表一編號6部分 1.甲○○109年3月30日警詢筆錄（109偵7396卷第57-61頁） 2.郵局存簿及內頁影本（109偵7531第43-45頁） 3.臺北市政府警察局大安分局瑞安街派出所受理刑事案件報案三聯單、內政部警政署反詐騙諮詢專線紀錄表（109 偵7531第87、93頁） 4.臺北市政府警察局大安分局瑞安街派出所陳報單、受理詐騙帳戶通報警示簡便格式表（109偵11976卷一第445、481頁） 7 附表一編號7部分 1.乙○○109年3月31日警詢筆錄（109偵9925卷第35-37頁） 2.霧峰區農會存簿影本（109偵11976卷一第399頁） 3.霧峰區農會匯款申請書（109偵11976卷一第401頁） 4.臺中市政府警察局霧峰分局四德派出所受理各類案件紀錄表、受理刑事案件報案三聯單、內政部警政署反詐騙諮詢專線紀錄表、受理詐騙帳戶通報警示簡便格式表、金融機構聯防機制通報單（109 偵11976 卷一第453 、471 、525-529頁） 8 附表一編號8部分 1.壬○○109年3月30日警詢筆錄（109偵7396卷第53-55頁） 2.彰化銀行匯款回條聯（109偵7531第47頁） 3.臺北市政府警察局文山第一分局木新派出所受理刑事案件報案三聯單、內政部警政署反詐騙諮詢專線紀錄表（109 偵7531第89、95頁） 4.臺北市政府警察局文山第一分局木新派出所受理詐騙帳戶通報警示簡便格式表、金融機構聯防機制通報單（109 偵11976 卷一 第485-487 頁） 9 附表一編號9部分 1.癸○○109 年5 月23日警詢筆錄（109 偵11976 卷一 第000 -000頁） 2.郵政跨行匯款申請書（109偵11976卷一第403頁） 3.高雄市政府警察局左營分局啟文派出所受理各類案件紀錄表、受理刑事案件報案三聯單、內政部警政署反詐騙諮詢專線紀錄表、受理詐騙帳戶通報警示簡便格式表、金融機構聯防機制通報單（109 偵11976 卷一第455 、473 、531-537頁） 10 附表一編號10部分 1.丙○○109年4月1日警詢筆錄（109偵11976卷一第181-183頁） 2.陽信商業銀行匯款收執聯、郵政匯款申請書（109 偵11976 卷一第385-387 頁） 3.LINE對話紀錄截圖（109 偵11976 卷一第389-393 頁） 4. 郵政存簿及內頁影本、陽信銀行存簿及內頁影本（109 偵11976 卷1 第395-397頁） 5.新北市政府警察局永和分局新生派出所受理件紀錄表、受理刑事案件報案三聯單、內政部警政署反詐騙諮詢專線紀錄表、受理詐騙帳戶通報警示簡便格式表、金融機構聯防機制通報單（109 偵11976 卷一第451 、469 、515-523 頁） 
附表三：
編號 犯罪事實 主文欄 1 附表一編號1 部分 辛○○三人以上共同犯詐欺取財罪，處有期徒刑壹年伍月。 2 附表一編號2-1部分 辛○○三人以上共同犯詐欺取財罪，處有期徒刑壹年貳月。 3 附表一編號3 部分 辛○○三人以上共同犯詐欺取財罪，處有期徒刑壹年參月。 4 附表一編號4 部分 辛○○三人以上共同犯詐欺取財罪，處有期徒刑壹年壹月。 5 附表一編號5部分 辛○○三人以上共同犯詐欺取財罪，處有期徒刑壹年壹月。 6 附表一編號6部分 己○○三人以上共同犯詐欺取財罪，處有期徒刑壹年貳月。 7 附表一編號7部分 己○○三人以上共同犯詐欺取財罪，處有期徒刑壹年貳月。 8 附表一編號8部分 己○○三人以上共同犯詐欺取財罪，處有期徒刑壹年參月。 9 附表一編號9部分 己○○三人以上共同犯詐欺取財罪，處有期徒刑壹年壹月。 10 附表一編號10部分 己○○三人以上共同犯詐欺取財罪，處有期徒刑壹年壹月。 
附表四
被告辛○○願給付原告子○○新臺幣（下同）叁拾陸萬元、原告乙○○
壹拾貳萬元、原告丁○○柒萬捌仟元、原告戊○○○壹萬捌仟元、原
告甲○○壹拾貳萬元。被告當場給付每位到場原告各參仟元（收受
無誤，不另給具）。連同其餘給付方法：於民國（下同）110年8
月25日前給付原告子○○叁萬元、原告乙○○壹萬元、原告丁○○陸仟
伍佰元、原告戊○○○壹萬貳仟元、原告甲○○壹萬元，並自110年9
月起按月於每月25日前給付原告子○○玖仟元、原告乙○○參仟元、
原告丁○○壹仟玖佰伍拾元、原告甲○○叁仟元至清償原告子○○共叁
拾萬元、原告乙○○共壹拾萬元、原告丁○○共陸萬伍仟元、原告戊○○○共壹萬伍仟元、原告甲○○共壹拾萬元止，如依期清，其餘金
額原告不請求；一期不按時履行，視為全部到期。